【裁判字號】    98,上訴,912
【裁判日期】    980831
【裁判案由】    妨害風化
【裁判全文】
臺灣高等法院臺中分院刑事判決         98年度上訴字第912號
上  訴  人  臺灣彰化地方法院檢察署檢察官
被      告  丁○○
被      告  潘氏麗清甲○○○.
上列上訴人因被告妨害風化案件，不服臺灣彰化地方法院97年度
訴字第3381號中華民國98年2 月25日第一審判決（起訴案號：臺
灣彰化地方法院檢察署97年度偵字第10441 號），提起上訴，本
院判決如下：
    主  文
上訴駁回。
    理  由
一、公訴意旨略以：緣乙○○（另行審結）在彰化縣鹿港鎮○○
    段465號經營「A咪小吃部」，僱用年滿18歲之丁○○、潘氏
    麗清（甲○○○ ○○○ ○○ ○○○○○） 及黎月嬌等女子，為前來消費
    之男客坐檯陪酒，該店之經營方式主要係以至店內消費之男
    客可與坐檯小姐飲酒、唱歌、跳舞，坐檯小姐並以裸露乳房
    、下體、跳豔舞等猥褻行為供男客觀覽助興，而藉此方式，
    提高男客消費意願，增加店內營收及坐檯小姐本身之收入以
    牟利。該店之計費方式為每2小時為1節，每節向男客收取新
    臺幣（下同）1000元之坐檯費，其中200 元由乙○○取得，
    餘800 元除由坐檯小姐取得外，坐檯小姐另可取得男客給付
    之小費。於97年11月13日19時30分許，經彰化縣警察局鹿港
    分局鹿港派出所警員戊○○、丙○○喬裝男客前往該店消費
    ，查獲丁○○、潘氏麗清（甲○○○ ○○○ ○○ ○○○○○） 脫卸胸罩
    及內褲裸露胸部及下體，公然為足以挑起人性慾之猥褻行為
    供人觀覽、並藉此獲取小費。因認被告丁○○，潘氏麗清（
    甲○○○ ○○○ ○○ ○○○○○）涉犯刑法第234條第2項、第1項之意圖
    營利公然猥褻罪嫌云云。
二、按犯罪事實應依證據認定之，無證據不得認定犯罪事實，又
    不能證明被告犯罪，應諭知無罪之判決；刑事訴訟法第154
    條第2 項及第301 條第1 項分別定有明文。再按刑事訴訟法
    上所謂認定犯罪事實之證據，係指足以認定被告確有犯罪行
    為之積極證據而言，如未能發現相當證據或證據不足以證明
    ，自不能以推測或擬制之方法，以為裁判基礎。而認定不利
    於被告之事實，須依積極證據，苟積極證據不足為不利被告
    之認定時，即應為有利於被告之認定，更不必有何有利之證
    據；又認定犯罪事實所憑之證據，雖不以直接證據為限，間
    接證據亦包括在內，然而無論直接證據或間接證據，其為訴
    訟上之證明，須於通常一般之人均不致有所懷疑，而得確信
    其為真實之程度者，始得據為有罪之認定，倘其證明尚未達
    到此一程度，而有合理之懷疑存在，無從使事實審法院得有
    罪之確信時，即應由法院為諭知被告無罪之判決。亦即若證
    據資料在經驗科學上或論理法則上尚有對被告較為有利之存
    疑，而無從依其他客觀方法排除此項合理之可疑，即不得以
    此資料作為斷罪之基礎，且刑事訴訟制度受「倘有懷疑，即
    從被告之利益為解釋」、「被告應被推定為無罪」之原則所
    支配，故得為訴訟上之證明者，無論為直接或間接證據，須
    客觀上於一般人均不致有所懷疑而達於確信之程度者，始可
    據為有罪之認定，倘其證明尚未達於「確信」之程度，而有
    合理可疑存在時，即難據以為被告不利認定，換言之，在法
    律判斷上，即不能為被告有罪之認定。
三、公訴意旨認被告丁○○、潘氏麗清（甲○○○ ○○○ ○○ ○○○○○ ）
    涉犯刑法第234條第2項之意圖營利公然猥褻罪嫌，無非係以
    ：(1)被告丁○○、潘氏麗清（甲○○○ ○○○ ○○ ○○○○○） 之自白
    ；(2)證人黎月嬌之證述、扣案之記帳單、拆帳單、蒐證光
    碟及翻拍照片等，資為其論據。訊據被告丁○○、潘氏麗清
    （甲○○○ ○○○ ○○ ○○○○○） 固坦承於上開時、地有為脫卸胸罩
    及內褲裸露胸部及下體之猥褻行為，惟均辯稱：伊等當時均
    已喝醉云云。
四、證據能力部分
    按被告以外之人於審判外之陳述，雖不符刑事訴訟法第 159
    條之1至第159條之4等前4條之規定，而經當事人於審判程序
    同意作為證據，法院審酌該言詞陳述或書面陳述作成時之情
    況，認為適當者，亦得為證據。當事人、代理人或辯護人於
    法院調查證據時，知有第159條第1項不得為證據之情形，而
    未於言詞辯論終結前聲明異議者，視為有前項之同意，刑事
    訴訟法第159條之5定有明文。立法意旨在於傳聞證據未經當
    事人之反對詰問予以核實，原則上先予排除。惟若當事人已
    放棄反對詰問權，於審判程序中表明同意該等傳聞證據可作
    為證據；或於言詞辯論終結前未聲明異議，基於尊重當事人
    對傳聞證據之處分權，及證據資料愈豐富，愈有助於真實發
    見之理念，且強化言詞辯論主義，使訴訟程序得以順暢進行
    ，上開傳聞證據亦均具有證據能力。查，本案下列所援引之
    全部卷證資料，檢察官、被告丁○○、潘氏麗清（甲○○○ ○○○○○ ○○○○○）於本案辯論終結前均不爭執其證據能力，本院審
    酌各該證據作成時之情況，並無不法取得之情形，認亦適合
    作為本案之證據，揆諸上開說明，各該證據均有證據能力。
五、經查：
  (一)按刑法第234 條公然猥褻罪之成立，以行為人意圖供人觀覽
    ，公然為猥褻之行為，為其要件，是以並非僅行為人有從事
    猥褻行為，即當然成立本罪，只要其主觀上並無供人觀覽之
    意圖，或並非公然為之者，均不得以本罪相繩。又所謂「公
    然」，係指不特定人或特定之多數人得以共見共聞之狀態，
    不以實際上果已共見共聞為必要，所謂多數人係包括特定之
    多數人在內，至特定多數人之計算，以各罪成立之要件不同
    ，罪質亦異，自應視其立法意旨及實際情形己否達於公然之
    程度而定，司法院院字第2033號解釋、司法院大法官釋字第
    145 號解釋可資參照；若僅少數人在密閉空間或非不特定人
    得自由進出之場所內為猥褻行為，即與該條規定之「公然」
    要件有所不符。
  (二)喬裝消費酒客之警員戊○○、丙○○當場查獲上開脫衣陪酒
    之事實，業據證人戊○○、丙○○於原審98年2 月11日審理
    時證述屬實，依卷附之現場蒐證照片顯示，被告丁○○、潘
    氏麗清（甲○○○ ○○○ ○○ ○○○○○） 確均已脫卸胸罩及內褲裸露
    胸部及下體等情甚明，是被告丁○○、潘氏麗清（甲○○○ ○○○○○ ○○○○○）有從事猥褻行為無訛。被告2 人雖以前揭情置辯
    稱，然查，證人戊○○、丙○○於本院審理時均證稱被告 2
    人於當時並未喝醉等語甚明，是被告2 人空言否認其事，即
    不足取。
  (二)然證人即警員戊○○於原審98年2 月11日審理時具結證稱：
    「（在包廂時，包廂形式如何？）包廂是貨櫃屋，出入的門
    是霧狀的玻璃門，不是透明的，從外面無法看到裡面‧‧當
    時包廂是否上鎖？）剛開始沒有上鎖，是他們要開始脫衣的
    時候才上鎖‧‧包廂的鎖就像法庭出入門上的鎖。‧（當時
    包廂的門是由何人去上鎖的？）是在被告要唱歌跳舞的時候
    ，由我去上鎖的，以避免被告懷疑我是警察，怕別人衝進來
    。」等語（原審卷第46頁）、證人即警員丙○○於原審98年
    2 月11日審理時具結證稱：「（小姐有裸露的時候，門是否
    有上鎖？）何時上鎖我不清楚，但是支援的員警來敲門的時
    候，我才知道門有上鎖。」等語（原審卷第48頁），可知被
    告丁○○、潘氏麗清（甲○○○ ○○○ ○○ ○○○○○） 為上開猥褻行
    為時，該包廂門處於上鎖關閉狀態，且因該包廂出入的門是
    霧狀的玻璃門，不是透明的，從外面無法看到包廂裡面之狀
    況，從而，被告丁○○、潘氏麗清（甲○○○ ○○○ ○○○○○○○）當
    時之行為，顯然係於私密之場所內之，且無其他人進入，已
    非不特定人所得共見，與公然之要件顯有未合。另被告丁○○、潘氏麗清（甲○○○ ○○○ ○○ ○○○○○）均自承：收到500元小
    費就會脫衣服等語，足見被告丁○○、潘氏麗清（甲○○○ ○○○○○ ○○○○○）只會為提供付費之男客為上開猥褻服務，無法想
    像被告丁○○、潘氏麗清（甲○○○ ○○○ ○○ ○○○○○） 除為服務
    男客戊○○、丙○○之外，還有讓其他不相干之人共同觀覽
    、欣賞之目的可言，是被告丁○○、潘氏麗清（甲○○○ ○○○ ○○ ○○○○○）所為舉動，應僅為取悅男客戊○○、丙○○以外，
    而無供他人觀賞之意圖甚明。綜上所述，被告丁○○、潘氏
    麗清（甲○○○ ○○○ ○○ ○○○○○） 雖有脫衣陪酒之行為，然與刑
    法上「公然」之定義不符，自不構成刑法第234條第2項、第
    1項之意圖營利公然猥褻罪至明。
  (三)另公訴人雖認被告丁○○、潘氏麗清（甲○○○ ○○○ ○○ ○○○○○
    ）自不詳時間起至97年11月13日19時30分止，有意圖營利公
    然猥褻之行為，然除97年11月13日19時30分許，曾查獲被告
    丁○○、潘氏麗清（甲○○○ ○○○ ○○ ○○○○○） 有為脫衣陪酒之
    猥褻行為之情事，已如前述外，在97年11月12日之前，被告
    丁○○、潘氏麗清（甲○○○ ○○○ ○○ ○○○○○） 是否曾為脫衣陪
    酒之猥褻行為，訊之被告丁○○、潘氏麗清（甲○○○ ○○○ ○○○○○○○）2人均堅詞否認，而公訴人就此部分並未證以實其說
    ，是尚難認被告丁○○、潘氏麗清 （甲○○○ ○○○ ○○ ○○○○○）
    於97年11月12日之前亦曾為脫衣陪酒之猥褻行為。
六、綜上所述，被告丁○○、潘氏麗清 （甲○○○ ○○○ ○○ ○○○○○）
    所為，與刑法第234條第2項、第1 項犯罪構成要件尚屬有間
    ，不能論以該罪。公訴及上訴意旨所舉事證，尚不能使本院
    形成被告丁○○、潘氏麗清（甲○○○ ○○○ ○○ ○○○○○） 有罪之
    確信。依首揭說明，自應諭知無罪之判決。原法院以不能證
    明被告丁○○、潘氏麗清（甲○○○ ○○○ ○○ ○○○○○） 犯罪為由
    ，諭知無罪之判決，即無不合。公訴人上訴意旨仍執前詞，
    指摘原判決關於被告丁○○、潘氏麗清（甲○○○ ○○○ ○○ ○○○○○）無罪部分為不當，提起上訴，為無理由，應予駁回。
據上論結，應依刑事訴訟法第368條，判決如主文。
本案經檢察官李慶義到庭執行職務。
中    華    民    國    98    年     8    月    31    日
            刑事第五庭  審判長法  官  趙  春  碧
                              法  官  賴  恭  利
                              法  官  何  秀  燕
以上正本證明與原本無異。
不得上訴。
                              書記官  郭  振  祥

中    華    民    國    98    年    8     月    31    日

司法院資訊處製作；財團法人民間司法改革基金會備份。
